臺灣板橋地方法院民事判決　　　　　　　100年度訴字第218號
原　　　告　吳明桐
訴訟代理人　張藝騰律師
複　代理人　張勛杰律師
被　　　告　楊元霈
訴訟代理人　陳慶尚律師
複　代理人　張又仁
上列當事人間請求履行契約事件，經本院於民國100年3月16日言
詞辯論終結，判決如下：
    主  文
被告應將所有坐落新北市○○區○○段第五八四地號土地（權利
範圍萬分之一○六）及其上同段第二七八三號建號即門牌號碼為
新北市○○區○○路二段二四五巷十九弄十六號五樓建物（權利
範圍全部）之所有權移轉登記予原告。
訴訟費用由被告負擔。
    事實及理由
一、原告起訴主張：
  (一)兩造本為夫妻，於民國95年11月20日協議離婚，並於是日至
    戶政事務所辦理登記，有戶籍謄本及離婚協議書可稽，依離
    婚協議書（下稱系爭協議書）第2條第4款前段約定：「登記
    在女方（即被告）名下門牌『臺北縣板橋市○○里○○鄰○○
    路○段245巷19弄16號5樓』房屋（含基地），於男方（即原
    告）經濟情況寬裕時，女方應將房屋辦理過戶予男方…」，
    是以，原告自得隨時請求被告將上開房地移轉登記予原告。
    惟原告日前多次要求被告履行過戶移轉義務，被告卻次推托
    拒不辦理，為此，爰依兩造所簽訂之系爭協議書約定，請求
    被告將系爭房地所有權移轉登記予原告。
  (二)併聲明求為判決：
  1.被告應將其所有門牌號碼新北市○○區○○路2段245巷19弄
    16號5 樓房屋（即新北市○○區○○段第2783號建物），權
    利範圍全部，及坐落基地（即新北市○○區○○段第584 地
    號土地）權利範圍10000分之106之所有權，移轉登記予原告
    。
  2.訴訟費用由被告負擔。
二、被告之抗辯：
  (一)兩造所簽訂之系爭協議書第2條第4款前段：「登記在女方名
    下門牌『臺北縣板橋市○○里○○鄰○○路○段245巷19弄16號
    5 樓』房屋（含基地），於男方經濟情況寬裕時，女方應將
    房屋辦理過戶予男方…」等語，然此處顯係打字有誤，實應
    為「女方經濟寬裕時，女方應將房屋辦理過戶予男方」。
  (二)又依一般社會通念觀之，原本登記在被告名下之房地，約定
    「未來」應移轉登記予原告，而非於完成離婚登記時旋即將
    該房地移轉登記予原告，勢必係考量被告簽訂系爭協議書當
    時，經濟並不寬裕，須待未來經清上有能力時，始將系爭房
    地移轉登記予原告為是，豈會係考量原告經濟是否寬裕，如
    原告經濟寬裕，為何還需被告將系爭房地移轉登記予原告，
    此顯不合理。
  (三)系爭協議書之用字係屬「誤載」，雙方口頭協議時，均確實
    了解該條款之真意係「女方經濟寬裕時，女方應將房屋辦理
    過戶予男方」，才會於系爭協議書上簽名，是不生錯誤撤銷
    之問題。
  (四)被告現在之經濟能力並非寬裕，除年所得低外，每月需負擔
    新臺幣（下同）23,850元之房貸及管理費用。另被告長年受
    「精神官能症」之苦，自90年起即於振興醫院就醫治療。併
    為答辯聲明：原告之訴駁回；訴訟費用由原告負擔。
三、法院之判斷：
    按解釋契約，如契約文字已表示當事人之真意，無須別事探
    求者，即無須反捨契約文字而更為曲解。是以，倘契約約定
    明確，其內容又無違反公序良俗、強制規定，或顯然違反誠
    信原則之情形，當事人即應受契約約定之拘束，而無「常情
    」適用之餘地（最高法院17年上字第1118號判例、97年台上
    字第1676號裁判要旨可參）。經查：
  (一)系爭協議書第2條第4款關於兩造協議離婚後財產歸屬之其他
    事項，既已明文約定：「登記在女方名下門牌『臺北縣板橋
    市○○里○○鄰○○路○段245巷19弄16號5樓』房屋（含基地
    ），於男方經濟情況寬裕時，女方應將房屋辦理過戶予男方
    。男方願給女方50萬元整，給付方式：所有權移轉登記完
    成之日，給付其中20萬元整所有權移轉登記完成之日起算
    屆滿1年後之相當日，給付其中15萬元整所有權移轉登記
    完成之日起算屆滿2年後之相當日，給付其中15萬元整。銀
    行貸款，均由男方由負擔。所有權移轉登記必須支出之公家
    機關稅費、代書費，均由男方負擔。六樓增建部分，女方仍
    可繼續居住，男方不得藉故要求女方搬離。」等文字（見本
    院卷第5頁），上開文字並無契約約定不明情事，且觀其內
    容，有關系爭房地之所生之支出有費用，如銀行貸款、公家
    機關稅費、代書費等均由原告負擔，另於被告完成系爭房地
    所有權移轉登記予原告後，原告應分期給付被告50萬元等約
    定，對被告並無不利，且亦無違反公序良俗、強制規定，或
    顯然違反誠信原則之情形，是兩造本應受契約約定之拘束，
    則原告執此協議書請求被告移轉系爭房地之所有權予原告，
    並非無據。
  (二)至被告抗辯系爭協議書內容有誤載情形云云，為原告所否認
    ，按當事人主張有利於己之事實者，就其事實有舉證之責任
    ，民事訴訟法第277 條前段固有明定，是被告自應就協議書
    有誤載情形負舉證之責，惟被告僅空言辯稱有誤載情形並未
    舉證以實其說，依上開說明，被告辯稱有誤載情形，洵屬無
    據，不能採信。
四、從而，原告依據兩造簽立之系爭協議書約定，請求被告應將
    系爭房地之所有權移轉登記予原告，為有理由，應予准許。
五、訴訟費用負擔之依據：民事訴訟法第78條。
中    華    民    國    100    年    4    月    8     日
                  民事第一庭    法  官  黎文德
以上正本係照原本作成
如對本判決上訴，須於判決送達後20日內向本院提出上訴狀
中    華    民    國    100    年    4    月    8     日
                                書記官  呂昆